臺灣臺北地方法院交通事件裁定　　　100年度交聲字第1220號
原處分機關　交通部公路總局臺北區監理所
聲明異議人
即受處分人　黃昱騰
上列受處分人因違反道路交通管理處罰條例案件，對於交通部公
路總局臺北區監理所民國100 年5 月23日所為之處分（原處分案
號：北監自裁字第裁40－A00000000 號）聲明異議，本院裁定如
下：
        主  文
異議駁回。
        理  由
一、按汽車駕駛人，行車速度，超過規定之最高時速，處新臺幣
    （下同）1 千2 百元以上2 千4 百元以下罰鍰，道路交通管
    理處罰條例第40條定有明文，而汽車駕駛人駕駛汽車違反道
    路交通管理處罰條例第40條規定者，除應依該條所規定之罰
    鍰處罰外，並予記違規點數1 點，道路交通管理處罰條例第
    63條第1 項第1 款亦定有明文。
二、本件聲明異議人即受處分人黃昱騰於民國100 年3 月25日上
    午7 時19分許，駕駛車號CN－6991號自用小客車由南往北方
    向行經臺北市○○路、長興街口，該路段市區道路最高限速
    每小時50公里，竟以時速65公里之速度駕駛，而超速15公里
    ，嗣經臺北市政府警察局交通警察大隊第一分隊以科學儀器
    採證，認受處分人違反道路交通管理處罰條例第40條規定，
    逕行掣單舉發，受處分人於舉發通知單上所載應到案日期前
    向原處分機關提出申訴，經原處分機關函請舉發單位調查結
    果，仍認受處分人有前開違規行為，原處分機關乃依前開道
    路交通管理處罰條例第40條、第63條第1 項第1 款（漏引第
    1 款）規定，於同年5 月23日裁處受處分人罰鍰1 千6 百元
    ，並記違規點數1 點。
三、訊據受處分人就於前揭時地駕駛車號CN－6991號自用小客車
    ，然為警測速拍攝等事實固均坦承不諱，惟仍矢口否認有任
    何違反道路交通管理處罰條例規定之行為，辯稱：實際並未
    超速，因據舉發照片所示，除顯示系爭車輛行駛於中間車道
    外，另內側快車道同時有他車併行，因左側快車道之車輛車
    速較快，甚且於警方照相設備攝影時更踩煞車減速，何以純
    以鑑定尺規內之伊車為認定？該採證儀器是否仍在誤差值範
    圍內？如何鑑別雙車並行時之真正違規車輛云云。經查：
  (一)受處分人於前揭時地駕駛車輛，而經員警架設雷達測速儀檢
    測、拍攝等事實，除經受處分人坦承不諱外，並有雷達測速
    儀拍攝舉發照片在卷可稽。而現場速限為每小時50公里，惟
    該舉發照片中顯示受測車輛測車速為每小時65公里等情，亦
    有舉發照片附卷可查。另就舉發儀器之合格性乙節：本件舉
    發器械前曾送經濟部標準檢驗局鑑定，而於99年10月25日就
    微波發射頻率（±0.2 ％內）、發射天線輻射主波束軸與車
    輛移動方向不平行時，其發射天線水平波束寬度（-3dB處不
    大於6 度、或-10dB 處不大於12度）、發射天線輻射主波束
    軸與車輛移動方向平行時其發射天線水平波束寬度（-3dB處
    不大於24度）、發射天線旁波束與主波束差大於15dB、微波
    輻射功率密度（在距離5 公分處不大於5mW/cm2 ）、速度偵
    測之準確度（當速度小於時速150 公里不大於時速1 公里、
    速度大於時速150 公里以上時不大於時速2 公里）等為項目
    誤差值均檢定合格，其器械準確有效期限至99年7 月31日等
    情，亦經本院依職權函詢屬實，並有臺北市政府警察局交通
    警察大隊100 年6 月28日北市警交大執字第10031234300 號
    函及附件經濟部標準檢驗局99年10月25日JO0000000 號雷達
    測速儀檢定合格證書在卷可稽，是可認本件舉發器械合格性
    ，而可知受測車輛於該時之時速應係64至66公里間，在此誤
    差值內均之何車速均屬超速駕駛。
  (二)惟再細查舉發照片，該照片中顯示車輛有三部，除受處分人
    車輛於第二車道外，而最內側第一車道內有兩部行駛中等情
    ，是是本件關鍵即在於「受測車輛」究竟行駛於第一車道、
    或第二車道？就舉發現場存在因素而影響檢測數字之部分：
    1.本件雷達測速係利用都卜勒效應原理，因固定頻路之聲源
      在行進中會因聲源溯路之不同產生頻率變化，故由雷達天
      線發出固定頻率之電磁波，打在行進中車輛上，車輛反射
      回來之電波因行車速率之變化，將造成反射電波頻率變動
      ，由反射電波頻率公式即可反推回該車輛行車速率（公式
      ：Vd=1.8×fd×λ，Vd為每小時相對應公里速率，fd為都
      卜勒頻率Hz，λ為受檢測雷達測速儀器發射信號之波長公
      尺）。而當車輛駕駛通過雷達波，都卜勒信號會因為車輛
      長度、尺寸和構造不同改變，舉發器械中裝有微處理機，
      可在都卜勒週期內測量多個數值，亦儲存、評估該等數值
      ，測速照相單元中所有測得之都卜勒週期均被紀錄列在柱
      狀圖上，利用原本設定之平均值，從多個測量值中區別出
      多數值、和少數值，而可將超過速限的部分分離，當車輛
      超過速限者，相機即自動進行拍攝。故倘有同一時間多輛
      車子以不同速度行駛過同一地點，因同時有數個頻率標記
      產生中間間格，在可分離數值中間間隔超過2KM/H （2MPH
      ）時，數據將被列為無效。是由車輛進入都卜勒區段而取
      得之分離數值，於中間間隔情形即可區別實際鎖定、有效
      偵測之對象。
    2.雖舉發照片中顯示有3 輛車輛，再經員警以判讀都卜勒有
      效區域之判讀片（即固定式雷達測速照相系統尺規），以
      右向來車判讀片套讀，雖舉發照片攝得3 輛汽車，惟進入
      都卜勒有效區域者，僅有受處分人駕駛之車輛1 輛；以儀
      器舉發原理相參，縱多輛車輛經過雷達波區測得之都卜勒
      數據業經微處理，業排除前後、左右車輛造成之數據中斷
      間隔、混淆情形，經認定為有效數據，方會進行自動拍攝
      ，已如前述，則將攝得結果再經判讀片確認，進入判讀片
      有效區段者，即可認定為經儀器排除無效數據後之違規車
      輛。是雖於相機拍攝時有3 輛車輛同時出現，惟因進入判
      讀片有效區段之車輛僅有受處分人車輛1 輛，亦已可佐定
      經儀器排除無效數據判定為超速之部分，可認最內側2 車
      輛並非雷達測速照相系統鎖定之標的。經儀器認定僅超速
      者僅受處分人駕駛之車輛1 輛。
    3.況雷達測速照相設備像機快門時間為千分之一秒，如時速
      65公里之車輛通過雷達測速照相設備，從雷達波偵測至拍
      照時間，車輛於道路為宜距離僅有1.8 公分（千分之一秒
      ×時速65公里≒1.80公分）等情，亦經本院函詢明確，並
      有臺北市政府警察局交通警察大隊100 年6 月28日北市警
      交大執字第10031234300 號函在卷可稽。對照舉發照片中
      最內側車道車輛、與最內側「進行機車」標誌之字長，最
      內側二車輛早已超過有效判讀區域外、尚加上地面「機」
      字全字長、及「行」半字長，顯已逾越「地面路移1.8 公
      分」，是可排除最內側車道超速經過感應區後啟動照相之
      可能。
    4.故受處分人圖以舉發照片中顯示多輛車輛即推認誤判云云
      ，尚嫌速斷，而不可採。
  (三)綜上，故由現場合格科學儀器，測得受處分人車輛該時車速
    為每小時65公里，惟該地速限為每小時50公里等事實，堪以
    認定。原處分機關依行為時之道路交通管理處罰條例第40條
    、第63條第1 項第1 款（漏引第1 款）規定，於100 年5 月
    23日裁處受處分人罰鍰1 千6 百元，並記違規點數1 點，核
    無不合。本件聲明異議為無理由，應予駁回。
據上論斷，應依道路交通事件處理辦法第18條，裁定如主文。
中    華    民    國   100    年    6     月    30    日
                  交通法庭    法  官  郭惠玲
以上正本證明與原本無異。
如不服本裁定，應於裁定送達後5 日內向本院提出抗告狀。
                              書記官  江虹儀
中    華    民    國  100    年    7    月      4    日